【裁判字號】    90,易,981
【裁判日期】    901221
【裁判案由】    違反動產擔保交易法
【裁判全文】
臺灣臺南地方法院刑事判決                            九十年度易字第九八一號
    公  訴  人  臺灣臺南地方法院檢察署檢察官
    被      告  乙○○
右列被告因違反動產擔保交易法案件，經檢察官聲請簡易判決處刑（九十年度營偵字
第九二號），本院認不宜適用簡易程序，改依通常程序審理，判決如左：
    主  文
乙○○無罪。
    理  由
一、公訴意旨略以：被告乙○○於民國八十七年二月二十五日，以動產擔保交易附條
    件買賣之方式，向告訴人甲○○○○車租賃有限公司（以下簡稱為聯合公司）購
    買車號ＧＰＨ－５０５號機車一部，為動產擔保交易之債務人。約定總價金新臺
    幣（下同）二萬二千八百元，分六期給付，每月一期，每期付款三千八百元，標
    的物存放地點為臺南縣新營市○○街一三四巷二三號，在價金未付清之前，標的
    物所有權仍屬於出賣人聯合公司所有，買受人僅得依約占有使用，不得任意遷移
    或為其他處分。詎被告在取得標的物之後，僅付款四期，即拒不付款，意圖為自
    己不法之利益，於八十九年五月間，將該標的物遷移逃匿不知去向，致出賣人聯
    合公司追索無著受有損害，因認被告涉有動產擔保交易法第三十八條之動產擔保
    交易債務人，意圖不法之利益，將標的物遷移罪嫌。
二、按犯罪事實應依證據認定之，無證據不得推定其犯罪事實；又不能證明被告犯罪
    者，即應諭知無罪之判決，刑事訴訟法第一百五十四條、第三百零一條第一項分
    別定有明文。本件公訴人認被告涉有前開違反動產擔保交易法罪嫌，係以告訴人
    之指訴，以及附條件買賣契約書、存證信函、行車執照、國民身分證等作為所憑
    之論據。訊據被告於本院審理時，固坦承與告訴人簽署附條件買賣契約書等情，
    惟否認有違反動產擔保交易法犯行，辯稱該機車係由伊朋友王艷秋所購買，亦係
    由王艷秋所使用及繳納分期付款等語。
三、經查，證人王艷秋於本院審理時，亦附和被告說詞，證稱該機車實際係由其所購
    買，事後亦由其使用及繳納分期款，二人陳述互核一致。本院以告訴人所提附條
    件買賣契約書為何係以被告為買受人所簽立時，被告與證人王艷秋二人固均無法
    提出合理解釋，惟參諸證人王艷秋係該契約之連帶保證人，以及被告與告訴人於
    八十九年十一月二十三日所成立之和解契約書係由證人王艷秋代理簽署等情，告
    訴人對於被告、證人王艷秋前開說詞，亦未加以爭執，以及被告既已與告訴人達
    成和解，情理上應無另由證人王艷秋出面頂替實際買受人，而負偽證刑責之可能
    ，本院因認被告與證人王艷秋前開陳述為可採。是本件附條件買賣契約之標的物
    既於交車後即由證人王艷秋所使用，被告與王艷秋二人亦約定由王艷秋負責繳納
    車款，則被告固有違反契約第五條、第六條所約定存放地點不得任意遷移之義務
    ，然本件係因證人王艷秋未依其對被告之承諾繳納車款所致，應認被告並無為自
    己不法利益之意圖。此外，本院復查無其他證據，足認被告有何違反動產擔保交
    易法犯行，不能證明被告犯罪，依法自應為被告無罪之諭知。
據上論斷，應依刑事訴訟法第四百五十二條、第三百零一條第一項，判決如主文。
本件經檢察官王森榮到庭執行職務。
中    華    民    國      九十      年      十二      月      二十一    日
                              臺灣臺南地方法院刑事第五庭
                                  法  官  吳坤芳
右正本證明與原本無異。
如不服本判決，應於判決送達後十日內向本院提出上訴狀( 應附繕本 )。
                                  書記官   張豐榮
中    華    民    國      九十       年      十二      月     二十一    日


司法院資訊處製作；財團法人民間司法改革基金會備份。
